【裁判字號】    98,竹小,390
【裁判日期】    990106
【裁判案由】    給付管理費
【裁判全文】
臺灣新竹地方法院民事小額判決         98年度竹小字第390號
    原      告  椰城公寓大廈管理委員會
    法定代理人  丙○○
    訴訟代理人  甲○○
                陳仕芳
    被      告  乙○○
上列當事人間給付管理費事件，本院於民國98年12月23日辯論終
結，判決如下﹕
    主    文
被告應給付原告新臺幣參萬貳仟肆佰元。
原告其餘之訴駁回。
訴訟費用由被告負擔新臺幣玖佰肆拾肆元，由原告負擔新臺幣伍
拾陸元。
本判決第一項得假執行。
    事實及理由
壹、程序方面﹕
    本件原告椰城公寓大廈管理委員會之法定代理人原為鄧新賢
    ，嗣於本院審理中變更為丙○○，有新竹市東區區公所函、
    椰城社區第十一屆移交、十二屆委員成立會會議紀錄可稽，
    並經丙○○向本院聲明承受訴訟在案，自應准許。
貳、實體方面﹕
一、原告起訴主張：
    （一）被告為坐落新竹市○○路○ 段89巷127 號8 樓之2 房
          屋所有權人，為椰城社區住戶，積欠民國（下同）92
          年1 月至97年12月之停車位清潔費。該清潔費為管理
          費之一部，每半年繳交一次，期間為當年1 月1 日至
          6 月30日，及7 月1 日至12月30日，每次新臺幣（下
          同）2,700 元。又依規約之規定，遲延繳交應按日加
          收年息百分之6 之遲延利息，爰起訴請求被告給付34
          ,316元。
    （二）有通知被告繳交，但因時間太久，無法提出通知資料
          。有同意被告查帳，委員亦陪同在場，被告所述未提
          出證據供原告查核，既未有具體事實即不應抵制拒繳
          交管理費。另原告於98年4 月30日至98年5 月30日清
          查社區所有停車位之車牌號碼，張貼於公告欄上，至
          5 月30日收回檢查發現A1-11 蔡其曄(B2)091 號車位
          自行填上，主張為其所有，惟電腦檔案為產權不明，
          因找不著車主，故於車位地上貼上請找總幹事字樣。
          但無回音。後將訊息貼於汽車擋風玻璃之上，仍被丟
          掉。之後由警衛認出是被告，並向建設公司查詢，再
          經多次連絡，被告均置之不理。事後被告尚稱幾十年
          這麼多位總幹事均未查，為何你來查。後管委會於6
          、7 月開會討論。被告於98年7 月29日至管理中心查
          帳，並提出尚有他人欠繳之事，惟未能提出證據。另
          因被告要求事項牽涉住戶個人資料，故未給被告。原
          告曾對被告所提事項全面清查，只有二戶未繳納相關
          費用，另一戶已補繳完畢，並非針對被告個人。被告
          曾提出48戶停車位有問題，惟其中有8 個根本無此車
          位，被告又未能提出這些車位有何問題，故無法公開
          查閱。此外，被告是向建設公司購買車位，並沒有前
          手的問題。車位共345 個，車位號碼非連續。又繳納
          費用與查詢是兩回事，被告要求全面清查車位才願繳
          納，但原告已經清查過了，且都繳交，被告應盡其義
          務。
二、被告則以﹕
    （一）繳納社區管理費是社區住戶之義務，被告絕對遵守，
          但徵收管理費應一視同仁，且帳冊應呈列清楚，供住
          戶查閱。被告均有依管委會寄發之通知繳費，無欠繳
          紀錄。亦有依規定登記車位，領有停車證，若無登記
          ，何來停車證。
    （二）住戶停車位資料不完整或有錯誤，應全面清查，不應
          以年代久遠，無從取得資料為由拒絕提供。而原告從
          提出意見之單一住戶進行歷年全面清查，原告既能查
          閱被告歷年資料，何以推托無法查他人資料。
    （三）社區車位合計355 個，每年應收金額為固定，若有短
          少，理應立即發現，況有專業管理公司，故應提供簡
          易清晰之帳目報表。被告曾向原告提出要求提供完整
          歷年停車位收入資料，惟原告僅提供本年度最近一期
          資料，其他則以不在權職或資料不詳回應。難道財務
          收支不應列為重要點交項目並妥善保管嗎？原告應以
          公平原則處理管理費收支，將帳冊透明化，供住戶查
          閱。原告對被告之要求未有適當回應，況原告係於98
          年7 月始通知繳交清潔費，故利息不應算入。且車位
          是最近二、三年建設公司詢問後才購買。
    （四）曾與原告多次協調，但原告認為沒有提供之必要。亦
          有書面詢問，原告亦未答覆。原告有伊電話，卻未與
          之連絡，伊主動連絡亦避不見面。況伊所查得之資料
          ，有些車位是空的，且訴訟代理人陳小姐之前手是否
          有繳交費用令人懷疑。
三、本院之判斷：
    （一）原告主張之事實，業據提出建物登記謄本、椰城社區
          管理規約、會議紀錄、公告、存摺明細、存證信函、
          管理費收取資料等件為證，被告亦不否認有使用停車
          位，惟以前詞置辯。經查依被告所提山多仕椰城汽車
          車位證明書所載，被告於91年9 月2 日即取得停車位
          之使用權，是其辯稱係於最近二、三年始取得停車位
          ，即不足採信。
    （二）被告不否認須繳交停車位清潔費，惟以原告應提出歷
          年停車位收入資料以供查核，及應全面清查停車位繳
          費情形云云置辯。按管理負責人或管理委員會應定期
          將公共基金或區分所有權人、住戶應分擔或其他應負
          擔費用之收支、保管及運用情形公告，並於解職、離
          職或管理委員會改組時，將公共基金收支情形、會計
          憑證、會計帳簿、財務報表、印鑑及餘額移交新管理
          負責人或新管理委員會，公寓大廈管理條例第20條第
          1 項定有明文。次按收益、公共基金及其他經費之收
          支、保管及運用，為管理委員會之職務。管理委員會
          應向區分所有權人會議負責，並向其報告會務，同條
          例第36條第7 款、第39條亦有明文。是被告對停車位
          收支情形若有所質疑，自得依公寓大廈管理條例之規
          定處理。而管理委員會之義務與被告繳交管理費之義
          務並不具有對價關係，蓋區分所有人因共同生活關係
          密切，復為管理共同財產，自然形成一區分所有人團
          體，下設管理委員會為執行管理機關，以區分所有人
          會議做為意思決定機關，區分所有權人則為會員。是
          管理委員會對區分所有人團體執行管理服務之義務，
          會員亦係對區分所有人團體負有給付管理費之義務，
          此二者並非本於同一雙務契約而生，且原告與被告間
          之法律關係，係成員與執行機關間之關係，而非雙方
          基於管理事務之處理所訂立之契約關係，自與民法有
          關同時履行抗辯權之行使，必須基於「因契約互負債
          務者」之要件（民法第264 條第1 項前段）不符。本
          被告並未舉證證明已繳交停車位清潔費，而繳交清潔
          費之義務與原告提供財務收支帳冊、全面清查歷年停
          車位收支狀況，提出報告、收據等，並不具對價關係
          ，已如上所述，是被告自不得以此為由而拒付屬於管
          理費一部分之停車位清潔費，是其所辯尚無依據。
    （三）按區分所有權人或住戶積欠應繳納之公共基金或應分
          擔或其他應負擔之費用已逾二期或達相當金額，經定
          相當期間催告仍不給付者，管理負責人或管理委員會
          得訴請法院命其給付應繳之金額及遲延利息，公寓大
          廈管理條例第21條定有明。被告不否認於98年7 月接
          獲原告催繳通知（見本院98年11月11日解程序筆錄）
          ，而被告自91年9 月2 日起即擁有停車位使用權，有
          停車位證明書可參，是其遲繳期數已逾二期以上，從
          而，原告請求被告給付自92年1 月起至97年12月止之
          停車位清潔費32,400元，自屬有據。另原告依據社區
          規約請求計算至97年12月31日止之逾期利息1,916 元
          乙節，按管理中心應於每年五、十二月之十五日前公
          告管理費繳納通知，椰城社區管理規約第8 條第2 項
          前段定有明文。本件原告不諱言無法提供之前通知被
          告繳費之資料（見本院98年11月11日調解程序筆錄）
          ，而被告亦否認於98年7 月前曾接獲原告寄發之繳費
          通知，是原告是否有通知被告繳納停車位清潔費，尚
          乏證據證明。又原告曾以函文通知被告於98年9 月1
          日前繳納92年1 月至97年12月之清潔費32,400元，有
          通知一紙附於本院98年度司促字第10909 號卷內。是
          被告至98年9 月1 日未繳交始構成逾期繳納，而原告
          請求之1,916 元利息均係98年9 月1 日前之逾期利息
          ，故此部分之請求，並無理由。
    （四）綜上，原告請求被告給付之金額在32,400元範圍內，
          為有理由，應予准許，逾此數額之請求，於法未合，
          應予駁回。
、本件為小額訴訟事件，就原告勝訴部分應依職權宣告假執行
    。並依民事訴訟法第439 條之19第1 項於判決時確定本件訴
    訟費用額如主文第三項所示。
肆、本件事證已臻明確，兩造其餘攻擊防禦方法對判決之結果不
    生影響，爰不一一條列審酌，併此敘明。
伍、據上論結：本件原告之訴為一部有理由，一部無理由，依民
    事訴訟法第436 條之23、第436 條第2 項、第79條、第436
    條之19第1 項、第436 條之20，判決如主文。
中    華    民    國    99    年    1     月    6     日
                  新竹簡易庭    法  官  盧玉潤
以上正本係照原本作成。
如對本判決上訴，須於判決送達後20日內向本院提出上訴狀。
                                書記官  謝國聖
中    華    民    國    99    年    1     月    6     日

司法院資訊處製作；財團法人民間司法改革基金會備份。
